臺灣臺北地方法院刑事判決　　　　　　100年度審訴字第186號
公　訴　人　臺灣臺北地方法院檢察署檢察官
被　　　告　林新進
上列被告因違反毒品危害防制條例案件，經檢察官提起公訴（一
○○年度毒偵字第二三七九號），被告於準備程序中為有罪之陳
述，經本院合議庭裁定改由受命法官獨任進行簡式審判程序，判
決如下：
    主  文
林新進施用第一級毒品，累犯，處有期徒刑壹年，扣案含第一級
毒品海洛因成分之白色粉末壹包（驗餘淨重零點零肆捌伍公克）
沒收銷燬之，包裹上開毒品之外包裝袋壹只及注射針筒壹支均沒
收之。
    事  實
一、林新進(一)前於民國八十七年間，因施用第二級毒品案件，經
    本院以八十七年度毒聲字第七八二號裁定送觀察、勒戒後，
    因認無繼續施用毒品傾向，於八十七年九月八日執行完畢釋
    放出所，並經臺灣臺北地方法院檢察署檢察官以八十七年度
    偵字第一七三七二號為不起訴處分確定；(二)因連續施用第一
    級與第二級毒品案件，經本院以九十年度毒聲字第二一○七
    號裁定送觀察、勒戒，因認有繼續施用毒品之傾向，經本院
    以九十一年度毒聲字第九六二號裁定令入戒治處所施以強制
    戒治，嗣因經評估認無繼續強制戒治之必要，經本院以九十
    一年度毒聲字第二五八五號裁定停止戒治，所餘戒治期間交
    付保護管束，而於九十二年一月二十二日因停止戒治出所，
    嗣經本院以九十二年度毒聲字第九○九號裁定撤銷停止戒治
    ，於九十二年十月二十四日接續執行戒治，至九十三年一月
    九日因毒品危害防制條例修正而終止執行，本件並經檢察官
    起訴，由本院以九十一年度訴字第七九○號判決分別判處有
    期徒刑八月、四月，應執行有期徒刑一年確定，於九十三年
    十二月二十七日縮刑期滿執行完畢；(三)又因恐嚇取財案件，
    經本院以八十七年度易字第一二一三號判決判處有期徒刑一
    年，經臺灣高等法院以八十九年度上易字第一五一號判決上
    訴駁回確定，嗣經同院以九十六年度聲減字第一四九一號裁
    定減刑為有期徒刑六月確定；(四)另因施用第一級毒品案件，
    經本院以九十六年度訴字第九五號判決判處有期徒刑八月，
    上訴後經臺灣高等法院以九十六年度上訴字第二三五九號判
    決撤銷原判決改判為有期徒刑十月；(五)再因施用第二級毒品
    案件，經本院以九十六年度簡字第二五八七號判決判處有期
    徒刑六月確定；上開(四)、(五)案件，經本院以九十六年度聲字
    第二二一二號裁定定其應執行刑為有期徒刑一年二月確定，
    經與上揭(三)案件之徒刑合併執行，於九十八年一月十日縮短
    刑期假釋出監付保護管束，於九十八年一月二十二日縮刑期
    滿執行完畢。
二、林新進詎仍不知悔改，基於施用第一級毒品之犯意，於一○
    ○年八月二日晚間九時許，在新北市○○區○○路友人住處
    ，以海洛因加入葡萄糖置入注射針筒注射之方式，施用第一
    級毒品海洛因一次。嗣於一○○年八月三日凌晨一時四十分
    許，因另案通緝，為警在新北市○○區○○路三段二○七號
    處查獲，並扣得第一級毒品海洛因一包（驗餘淨重零點零四
    八五公克）及注射針筒一支，並採集其尿液送驗呈嗎啡類陽
    性反應，而悉上情。
三、案經新北市政府警察局新店分局報告臺灣臺北地方法院檢察
    署檢察官偵查起訴。
    理  由
一、前揭事實，業據被告於本院審理時坦承不諱，且被告為警查
    獲後所採集之尿液經送鑑定結果，呈嗎啡陽性反應，有臺灣
    檢驗科技股份有限公司濫用藥物檢驗報告及新北市政府警察
    局新店分局查獲毒品危害防制條例案被移送者姓名及代碼對
    照表各一紙附卷可稽（偵查卷第二二、六一頁參照），又扣
    案之白色粉末一包（驗餘淨重零點零四八五公克），經檢驗
    結果，檢出第一級毒品海洛因成分，有交通部民用航空局航
    空醫務中心一○○年八月二十四日航藥鑑字第一○○四三六
    四號毒品鑑定書一紙在卷可稽（偵查卷第五九頁參照）。從
    而，由前述相關書證及物證之補強證據，足證被告上開任意
    性自白核與事實相符。按施用第一、二級毒品為犯罪行為，
    毒品危害防制條例第十條定有處罰明文。故施用第一、二級
    毒品者，依前揭規定本應科以刑罰。惟基於刑事政策，對合
    於一定條件之施用者，則依同條例第二十條、第二十三條之
    規定，施以觀察、勒戒及強制戒治之保安處分。該條例於九
    十二年七月九日修正公布，自九十三年一月九日施行，其中
    第二十條、第二十三條將施用毒品之刑事處遇程序，區分為
    「初犯」、「五年內再犯」及「五年後再犯」。依其立法理
    由之說明：「初犯」，經觀察、勒戒或強制戒治後，應為不
    起訴處分或不付審理之裁定；經觀察、勒戒或強制戒治執行
    完畢釋放後，「五年內再犯」者，因其再犯率甚高，原實施
    之觀察、勒戒及強制戒治既已無法收其實效，爰依法追訴或
    裁定交付審理。至於經觀察、勒戒或強制戒治執行完畢釋放
    後，「五年後再犯」者，前所實施之觀察、勒戒或強制戒治
    已足以遮斷其施用毒品之毒癮，為期自新及協助其斷除毒癮
    ，仍適用「初犯」規定，先經觀察、勒戒或強制戒治之程序
    。從而依修正後之規定，僅限於「初犯」及「五年後再犯」
    二種情形，始應先經觀察、勒戒或強制戒治程序。倘被告於
    五年內已再犯，經依法追訴處罰，縱其第三次（或第三次以
    上）再度施用毒品之時間，在初犯經觀察、勒戒或強制戒治
    執行完畢釋放五年以後，已不合於「五年後再犯」之規定，
    且因已於「五年內再犯」，顯見其再犯率甚高，原實施觀察
    、勒戒或強制戒治，已無法收其實效，即應依該條例第十條
    處罰（最高法院九十七年度第五次刑事庭會議決議、最高法
    院九十七年度臺非字第四○六號、第三四二號、第五四○號
    、九十八年度臺非字第二一一號判決、臺灣高等法院暨所屬
    法院九十八年法律座談會刑事類提案第十八號研討結論參照
    ）。被告前於八十七年間，因施用毒品案件，經法院裁定令
    入勒戒處所施以觀察勒戒執行觀察、勒戒，但其又於上開觀
    察、勒戒執行完畢釋放後之八十九年間再犯施用毒品案件，
    另經法院裁定令入觀察勒戒處所施以觀察、勒戒及強制戒治
    ，是雖被告上述一○○年間施用毒品之犯行距離前次觀察、
    勒戒及強制戒治執行完畢雖已逾五年，揆諸前揭實務見解，
    仍不合於「五年後再犯」之規定，本依法論科。本案事證明
    確，被告犯行堪予認定，應依法論科。
二、核被告林新進所為，係犯毒品危害防制條例第十條第一項之
    施用第一級毒品海洛因罪。其施用前後持有第一級毒品海洛
    因之低度行為應為施用之高度行為所吸收，不另論罪。查被
    告有如事實及理由一之部分所載之犯罪科刑執行情形，有臺
    灣高等法院被告前案紀錄表一份在卷可稽，其前受有期徒刑
    執行完畢，於五年以內故意再犯本件有期徒刑以上之罪，為
    累犯，應依刑法第四十七條第一項之規定加重其刑。爰審酌
    被告素行不佳，有多次毒品前科，前經觀察勒戒及強制戒治
    ，並屢遭法院判處徒刑執行完畢，仍不知悔改，繼續沾染毒
    品惡習，其施用第一級毒品海洛因行為對於自身危害程度非
    輕、其犯罪之動機、目的、手段，暨犯後坦承犯行、態度良
    好等一切情狀，量處如主文所示之刑。扣案之白色粉末一包
    （驗餘淨重零點零四八五公克），經送鑑驗後，檢出含有第
    一級毒品海洛因成分，應依毒品危害防制條例第十八條第一
    項前段規定，沒收銷燬之。至於盛裝上開毒品之外包裝袋一
    只及注射針筒一支，為被告所有供施用毒品犯罪所用之物，
    均應依刑法第三十八條第一項第二款，宣告沒收。
據上論斷，應依刑事訴訟法第二百七十三條之一第一項、第二百
九十九條第一項前段，毒品危害防制條例第十條第一項、第十八
條第一項前段，刑法第十一條前段、第四十七條第一項、第三十
八條第一項第二款，判決如主文。
本案經檢察官葉雅婷到庭執行職務
中    華    民    國   100    年    12    月    8     日
                  刑事第二十一庭    法  官  徐淑芬
以上正本證明與原本無異。
如不服本判決應於收受送達後十日內向本院提出上訴書狀，並應
敘述具體理由；其未敘述上訴理由者，應於上訴期間屆滿後二十
日內向本院補提理由書（均須按他造當事人之人數附繕）「切勿
逕送上級法院」。
                                    書記官  劉郅享
中    華    民    國   100    年    12    月    8     日
附錄本案論罪科刑法條全文：
毒品危害防制條例第十條
施用第一級毒品者，處六月以上五年以下有期徒刑。
施用第二級毒品者，處三年以下有期徒刑。